臺灣高等法院臺中分院刑事判決　　　　　　　　　九十三年度上易字第一三二號
　　上　訴　人　臺灣苗栗地方法院檢察署檢察官
　　被　　　告　甲○○
右上訴人，因被告違反毒品危害防制條例案件，不服臺灣苗栗地方法院九十三年易字
第四八八號，中華民國九十三年九月二十九日第一審判決（聲請簡易判決處刑案號：
臺灣苗栗地方法院檢察署九十三年度毒偵字第一三七號）提起上訴，本院判決如左：
    主  文
上訴駁回。
    理  由
一、公訴意旨詳如附件。
二、茲按，檢察官聲請以簡易判決處刑之案件，經法院認為有應為無罪、免訴、不受
    理或管轄錯誤判決之諭知者，應適用通常程序審判之，刑事訴訟法第四百五十二
    條定有明文。又按，起訴之程序違背規定者，應諭知不受理之判決，並得不經言
    詞辯論為之，刑事訴訟法第三百零三條第一款、第三百零七條規定甚明。再按，
    毒品危害防制條例，業於民國九十二年七月九日經總統以華總一義字第○九二○
    ○一二一九三○號令修正公布，並於九十三年一月九日施行。修正後毒品危害防
    制條例第三十五條，雖為刑法第二條關於新舊法適用之特別規定，惟該條文僅就
    新法「施行前繫屬之案件」為規範之對象，至於在舊法時期犯罪，於新法「施行
    後繫屬之案件」如何適用法律，則無明文，於此情形，因該刑事處遇程序之變更
    ，同樣攸關行為人是否經檢察官依法追訴及法院論罪科刑，顯已涉及刑責，非僅
    屬「保安處分」之問題，故應回歸刑法第二條第一項，以為適用法律依據（參照
    最高法院九十三年台非字第一四六號、第二０七號、第二０五號判決意旨）。
三、本院經查，被告甲○○前因施用毒品案件，經送觀察勒戒後，認無繼續施用毒品
    之傾向，於九十一年四月二十九日執行完畢釋放，並由臺灣苗栗地方法院檢察署
    檢察官於九十一年四月二十九日，以九十一年度毒偵字第三三八號為不起訴處分
    確定，有臺灣高等法院被告全國前案紀錄表一份在卷可佐，其於觀察、勒戒執行
    完畢後之五年內，即九十二年八月三十一日零時五十二分許為警採尿前之九十六
    小時內，涉嫌施用第二級毒品，於九十三年一月十六日經警方移送臺灣苗栗地方
    法院檢察署偵辦，於九十三年三月二十九日繫屬於原審（有該署及原審之收文章
    可考），其繫屬日期均在新法施行之後，即非修正後第三十五條所指「施行前繫
    屬之案件」，揆諸前開說明，自應依刑法第二條第一項規定決定應適用之法律。
    次查，犯施用毒品罪，經觀察勒戒後，無繼續施用毒品傾向，經檢察官為不起訴
    處分，五年內再犯者，如何處理，修正前、後之規定有別，依修正前第二十條第
    三項前段、第二項前段規定，檢察官應先將被告送勒戒處所觀察勒戒，認無繼續
    施用毒品之傾向者，由檢察官為不起訴之處分，認有繼續施用毒品之傾向者，檢
    察官始依法追訴，然修正後第二十三條第二項則不經過觀察、勒戒之程序，一律
    由檢察官逕予追訴，比較修正前、後規定結果，以修正前之規定較有利於被告，
    是本件自應依刑法第二條第一項但書之規定，適用最有利於被告之修正前規定。
    茲公訴人漏未依修正前毒品危害防制條例規定，將被告先送觀察、勒戒，即逕行
    起訴，其起訴程式顯然違背規定，原審因而「逕為諭知不受理判決」，經核自無
    不合。
四、檢察官上訴意旨略稱：基於舉輕以明重之法理，於新法修正施行前繫屬之案件，
    既須適用新法，則於新法修正施行後始繫屬之案件，更需適用新法規定為是，且
    依該條立法理由之附件說明，亦明定被告第一次犯係觀察勒戒或強制戒治後，無
    繼續施用毒品傾向，經不起訴處分，而於五年內再犯時，為檢察官甫受理之新案
    ，檢察官應依新法處理，本件原判決有誤，爰提起上訴云云。惟查，毒品危害防
    制條例之上開修正公布施行，法律見解既有爭執，自應以通說為是，是原審上開
    見解，既屬一般之見解，且合乎刑法第二條之規定，自難再以舉輕以明重之法理
    為依據，從而，本件上訴核為無理由，得不經言詞辯論，逕予駁回上訴。
據上論結，應依刑事訴訟法第三百六十八條、第三百七十二條，判決如主文。
中      華      民      國    九十三    年      十一      月    十五    日
                                  臺灣高等法院臺中分院刑事第二庭
                                        審判長法  官  羅  禮  政
                                              法  官  陳  欣  安
                                              法  官  蔡  聰  明
右正本證明與原本無異。
不得上訴。
                                              書記官  郭  振  祥
中      華      民      國      九十三   年      十一     月    十五    日
                                                        Ｉ
